臺灣高等法院刑事判決
111年度上訴字第1783號
上  訴  人  
即  被  告  林銘志

上列上訴人因詐欺等案件，不服臺灣士林地方法院111年度審金
訴字第60號，中華民國111年3月14日第一審判決（起訴案號：臺
灣士林地方檢察署110年度偵字第17147號），提起上訴，本院判
決如下：
    主  文
上訴駁回。               
    事實及理由
一、經本院審理結果，認第一審以上訴人即被告林銘志犯刑法第
    339條之4第1項第2款之三人以上共同詐欺取財罪及洗錢防制
    法第14條第1項之洗錢罪，依刑法第55條想像競合犯規定從
    一重論以刑法第339條之4第1項第2款三人以上共同詐欺取財
    罪（4罪），各判處如原判決附表所示之刑，並定應執行有
    期徒刑1年4月，併科罰金新臺幣（下同）3萬元，罰金如易
    服勞，以1千元折算1日。核原判決認事用法、量刑均無不當
    ，應予維持，除補充被告於本院之自白為證據及理由部分補
    充：「被告參與同一詐欺犯罪集團涉犯組織犯罪防制條例之
    參與犯罪組織罪部分，業經本院以111年度上訴字第434號判
    決在案，有上開刑事判決、本院被告前案紀錄表在卷可參。
    而本案之加重詐欺犯行，乃為被告參與組織之繼續行為，無
    從將同一參與犯罪組織行為割裂再論一參與犯罪組織罪，故
    不另論參與犯罪組織罪。」外，其餘均引用第一審判決書記
    載之事實、證據及理由（如附件）。
二、被告上訴意旨略以：被告擔任車手、收水工作，並非謀劃及
    實際施詐者，惡性並非重大，且被告犯後坦承犯行，而犯罪
    所得僅438元，亦願與告訴人洽談和解。被告僅國中畢業，
    本案犯罪動機係出於分擔家計，現已從事正當工作，子女復
    甫出生，家中經濟負擔沈重，本案犯罪情節確有可憫之處，
    應依刑法第59條之規定減輕其刑。又被告於原審已當庭為有
    罪答辯，被告於偵、審中亦均坦承犯行，已符合洗錢防制法
    第16條第2項之減刑要件，原審並未依該減刑規定減輕其刑
    ，僅納入刑法第57條量刑規定審酌，有違罪刑相當及平等原
    則云云。
三、經查：
㈠、按刑法第59條規定之酌量減輕其刑，必須犯罪另有特殊之原
    因與環境，在客觀上足以引起一般同情，認為即使予以宣告
    法定最低度刑，猶嫌過重者，始有其適用。此所謂法定最低
    度刑，固包括法定最低本刑；惟遇有其他法定減輕之事由者
    ，則應係指適用其他法定減輕事由減輕其刑後之最低度刑而
    言。倘被告別有法定減輕事由者，應先適用法定減輕事由減
    輕其刑後，猶認其犯罪之情狀顯可憫恕，即使科以該減輕後
    之最低度刑仍嫌過重者，始得適用刑法第59條規定酌量減輕
    其刑（最高法院100年度台上字第744號判決意旨參照）。查
    被告正值青壯，非無謀生能力，不思以正途賺取，為圖謀不
    法得財，參與本案詐騙組織，衡諸邇來詐欺集團橫行猖獗，
    電話詐騙事件層出不窮，被告雖非詐欺集團核心地位，然其
    行為已助長詐欺風氣，更使詐騙首腦、主要幹部得以隱身幕
    後，難以取回贓款，不僅造成被害人財產損害，更嚴重影響
    經濟秩序，危害金融安全與社會治安，犯罪情狀並非輕微，
    客觀上實無足以引起一般人同情、顯可憫恕之處。況被告並
    未與本案告訴人孔繁珮、何彥德、陳雈純及被害人蔡秉欣達
    成和解，賠償渠等損害，自難認對被告科以最低度刑尤嫌過
    重，而有情輕法重之嫌，自無刑法第59條規定之適用餘地。
㈡、次按量刑輕重，屬法院得依職權自由裁量之事項，苟其量刑
    已以行為人之責任為基礎，並斟酌刑法第57條各款所列情狀
    ，在法定刑度內，酌量科刑，無偏執一端，致明顯失出失入
    情形，自不得指為不當或違法（最高法院103年度台上字第2
    91號、第331號判決意旨參照）；且在同一犯罪事實與情節
    ，如別無其他加重或減輕之原因，下級審量定之刑，亦無過
    重或失輕之不當情形，則上級審法院對下級審法院之職權行
    使，原則上應予尊重（最高法院85年度台上字第2446號判決
    意旨參照）。經查原審已斟酌：被告正值青壯，不思以合法
    途徑賺取錢財，竟加入詐欺集團擔任向下游車手收款之收水
    工作，貪圖不勞而獲，價值觀念顯有偏差，且更製造金流之
    斷點，影響財產交易秩序，徒增檢警機關追查集團上游成員
    真實身分之難度，更造成他人財物損失，犯罪所生危害非輕
    ，所為應予嚴懲。惟念被告犯後坦承犯行，並考量其素行、
    犯罪動機、手段、於本案詐欺集團之分工及參與情節、所得
    利益、告訴人孔繁珮、何彥德、陳雈純及被害人蔡秉欣等遭
    詐騙之金額、被告迄未賠償告訴人及被害人等損失、洗錢部
    分均符合洗錢防制法第16條第2項減刑要件等情，兼衡被告
    自陳高職肄業之教育智識程度、已婚並扶養2名子女、目前
    從事泥作工作，日薪約2,200元之家庭生活經濟狀況等刑法
    第57條各款所列情狀為被告量刑之基礎而為量刑。故被告上
    訴意旨所述情狀原審均已審酌，並無濫用量刑權限，亦無判
    決理由不備，或其他輕重相差懸殊等量刑有所失出或失入之
    違法或失當之處。至被告雖以其於偵、審中均坦承犯行，主
    張應依洗錢防制法第16條第2項規定酌減其刑。惟被告所犯
    洗錢防制法第14條第1項之洗錢罪，與被告於本案所犯之刑
    法第339條之4第1項第2款之三人以上共同詐欺取財罪係屬裁
    判上一罪之想像競合犯關係，且兩相比較，核屬輕罪，依現
    行實務見解僅屬量刑審酌事由（最高法院108年度台上字第4
    405、4408號判決參照），故不另依上開減刑規定減輕其刑
    責，而於量刑時一併審酌，而原審於量刑時亦已就洗錢防制
    法第16條第2項酌減其刑之事由併予審酌，是被告此部分上
    訴意旨，亦非可採。
㈢、再按數罪併罰之定應執行之刑，係出於刑罰經濟與責罰相當
    之考量，並非予以犯罪行為人或受刑人不當之利益，為一種
    特別的量刑過程，相較於刑法第57條所定科刑時應審酌之事
    項係對一般犯罪行為之裁量，定應執行刑之宣告，乃對犯罪
    行為人本身及所犯各罪之總檢視，除應考量行為人所犯數罪
    反應出之人格特性，並應權衡審酌行為人之責任與整體刑法
    目的及相關刑事政策（最高法院103年度台上字第4207號判
    決、105年度台抗字第985號、107年度台抗字第1318號裁定
    、107年度台上字第4665號判決意旨參照），即刑法第51條
    第5款規定係採限制加重主義，就各罪中以最重之宣告刑為
    基礎，由法院參酌他罪之宣告刑，裁量加重定之，上揭不得
    逾法定之30年最高限制，即法理上所稱之外部性界限（最高
    法院106年度台抗字第21號、108年度台抗字第384號裁定、1
    06年度台上字第2374號判決意旨參照）。就內部性界限而言
    ，法律上屬於自由裁量之事項，雖非概無法律性之拘束，以
    法院就宣告刑自由裁量權之行使而言，應受比例原則、公平
    正義原則之規範，並謹守法律秩序之理念，體察法律之規範
    目的，使其結果實質正當，俾與立法本旨相契合，亦即合於
    裁量之內部性界限（最高法院105年度台抗字第267號、108
    年度台抗裁定第402號、106年度台上字第2374號判決意旨參
    照）。原判決認定被告犯如原判決附表所示之罪，分別量處
    如原判決附表所示之刑，各刑期合併加總為有期徒刑4年5月
    ，罰金55000元，原審考量被告本案4次犯行之時間密接、罪
    質相同等情，乃酌情僅定其應執行刑為有期徒刑1年4月，併
    科罰金3萬元，已減輕甚多，又係在各刑中最長期以上，各
    刑合併之刑期以下，且未逾越合併之最高刑期，又未見有濫
    用權限之情形，於法並無違誤。
㈣、綜上所述，原判決所處之刑既均係在法定刑度內為量刑及定
    刑，且業已量處低度之刑，而被告上訴亦未見提出有量刑基
    礎改變之理由及證據，是被告上訴意旨請求依刑法第59條規
    定之酌減其刑，並認原審量刑過重，指摘原判決不當，係對
    原判決就刑之量定已詳予說明審酌之事項，再為爭執，其上
    訴為無理由，應予駁回。　　　
據上論斷，應依刑事訴訟法第373條、第368條，判決如主文。
本案經檢察官郭千瑄提起公訴，檢察官林安紜到庭執行職務。
中　　華　　民　　國　　111 　年　　7 　　月　　26　　日
     　　　　　　 刑事第十六庭  審判長法　官  劉嶽承
                                      法　官  古瑞君
                                      法　官  廖紋妤
以上正本證明與原本無異。
如不服本判決，應於收受送達後20日內向本院提出上訴書狀，其
未敘述上訴之理由者並得於提起上訴後20日內向本院補提理由書
（均須按他造當事人之人數附繕本）「切勿逕送上級法院」。
                                      書記官  江珮菱
中　　華　　民　　國　　111 　年　　7 　　月　　28　　日